臺北高等行政法院判決
　　　　　　　　　　　　　　　　　　94年度訴字第170號
　　　　　　　　　　　　　　　.
原　　　告　乙○○
兼上 一 人
訴訟代理人　甲○○
被　　　告　臺北市立雙園國民中學
代　表　人　丙○○（校長）
訴訟代理人　丁○○
上列當事人間因撫卹事件，原告提起行政訴訟。本院判決如下：
　　主  文
原告之訴駁回。
訴訟費用由原告負擔。
　　事  實
甲、事實概要：
    原告等之被繼承人陳文懿原為被告之教師，於民國（下同）
    83年12月28日病逝，經臺北市政府教育局84年1月21日北市
    教人字第02332號函核定發給一次撫卹金29基數及年撫卹金6
    個月基數給予10年，並由被告自84年1月起發給一次撫卹金
    及年撫卹金至93年12月屆滿10年為止，共計撥款11次。嗣原
    告等以被告84年全年及91年半年共計18個月撫卹金未發為由
    ，向本院提起行政訴訟。
乙、兩造聲明：
  一、原告聲明：被告應補發原告新台幣（下同）一百八十四萬
                二千五百十二元撫卹金。
  二、被告聲明：駁回原告之訴。
丙、兩造之爭點：被告是否有84年全年及91年半年之年撫卹金共
                計18個月未發之情事？
原告主張：
一、原告等於93年9月20日查詢其被繼承人之年撫卹金撥款專用
    存款簿，發現被告於91年7月13日只發半年139,386元，84年
    之撫卹金則未發。
二、原告等依學校教職員撫卹條例第4條及第4條之1規定所得領
    取之各項撫卹金全部未收到，且原告被繼承人之眷保互助金
    、獎章獎金亦未領到。
三、有關被告所提之撫卹金發放明細表說明如下：
（一）臺北市政府政風處告知該府教育局84年度所發給之年撫卹
      金為278,000元，比85年度所發255,762元多出22,238元，
      根本是偽造。
（二）被告無視學校教職員撫卹條例及台北市政府撫卹金證書規
      定，竟將84年7月11日匯入原告等之被繼承人存簿之實物
      代金及眷屬補助費129,801元改為85年1至6月之半年年撫
      卹金，同時硬性從存簿中撥出236,982元轉作84年之半年
      年撫卹金。經查，該存簿係84年2月14日即撥款，而原告
      等之被繼承人係同年3月1日才辦妥除戶登記，試問被告，
      人未死何以領取撫卹金？
（三）又被告將原告等之被繼承人所有之129,801元改為124,146
      元加5,655元，忽視調薪所得屬於其繼承人所有，同時，
      時隔8年之久，又加入91年之半年撫卹金。事實上，
      139,386元並不等於129,801元。
四、被告應補發原告撫卹金合計1,842,512元：
（一）依最新的學校教職員撫卹條例第4條規定：「任職15年以
      上者，除每年給與5個基數之年撫卹金外，其任職滿15年
      者，另給與15個基數之1次撫卹金，以後每增1年加給半個
      基數，尾數未滿6個月者，不計；滿6個月以上者，以1年
      計，最高給與25個基數。」則原告在職服務29年，依法應
      另給與1次撫卹金基數共22個，84年時1個撫卹金基數為
      37,355元，22個基數應為821,810元，被告應予補發。
（二）又依學校教職員撫卹條例第4條之1規定：「教職員死亡時
      領有本人實物代金、眷屬實物代金及眷屬補助費者，其實
      物人金及補助費依左列規定加發：‧‧‧二、依第4條規
      定給與之年撫卹金，本人及眷屬實物代金與眷屬補助費十
      足發給。」原告奉核定發給年撫卹金實物代金及眷屬補助
      費十年，被告僅發給84、85及86年，其餘有七年未發，當
      初每年發給113,796元，合計7年，此有匯款帳簿可查，欠
      發796,572元，應予補發。
（三）依臺北市政府教育局93年11月25日北市教人字第
      09339253100號函說明第三項附件二發放明細所列，84年7
      月11日所發之129,801元，據被告給原告乙○○之「學校
      教職員撫卹金計算單證明」乃當年的實物代金及眷屬補助
      費，證明年撫卹金84年度未發，此有匯款帳簿可查，當時
      年撫卹金經查為224,130元，應予補發。
五、其他核對應發互助金額：
（一）為便於查證被告匯給原告之撫卹金總額，請被告拿出匯款
      回條聯，與原告乙○○存款帳簿核對。
（二）除一次撫卹金及年撫卹金外，原告尚可申請之之金額，有
      １、福利互助金：128,000元（6,400×20個基數）。
      ２、公保補助金：1,122,000元（37,400×30個基數）。
      ３、殮葬補助金：186,775元（37,355元×5個月）。
      ４、服務獎章：4,800元。
      ５、喪亡互助金：150,000元
      ６、合計1,591,575元，依匯給原告乙○○的帳簿上無法
          查明，請被告予以核對說明。
六、當時應發給原告等一次撫卹金1,083,295元及各項互助金
    1,591,575元，共2,674,870元，被告於84年2月14日前匯進
    原告乙○○台北銀行帳戶計3筆，共2,197,686元，不足
    477,184元，可證匯款不足。
七、又原告等之被繼承人為教職員，被告卻引用70年12月4日之
    公務人員撫卹法為法律依據，顯屬違法。
被告主張：
一、查本件自84年1月起發放一次撫卹金及年撫卹金直至93年12
    月屆滿10年為止，全案共計撥款11次，均有台北銀行存摺入
    帳紀錄可稽。原告謂84年未發放年撫卹金部份，經查84年2
    月14日入帳1,354,519元係包括一次撫卹金1,117,537元及84
    年1至12月年撫卹金236,982元。84年7月11日入帳129,801元
    係包括85年1至6月半年撫卹金124,146元及84年7至12月調薪
    差額5,655元。另91年發放半年部分係為會計年度調整為歷
    年制所致，92年即改為1月16日發放年撫卹金，領卹銜接，
    並未短發。
二、因為88年、89年會計年度調為1月至12月，所以87年就先發
    半年的撫卹金，到隔年改發1月至12月，換言之，原來都是7
    月發7月1日至隔年6月30日，所以，日期都是銜接的，跟原
    告的帳也吻合。
　　理  由
甲、程序方面：
    原告雖於94年10月27日答辯書上記載其為「老人痴呆症患
    者」，惟查原告兼訴訟代理人甲○○於到庭陳述時，僅有
    重聽現象，其餘陳述並無窒礙，並無心神喪失或精神耗弱
    狀態，合先敘明。
乙、實體方面
一、按「教職員有左列情形之一者，給與遺族撫卹金：一、病
    故或意外死亡者。．．」、「前條第一款人員撫卹金之給
    與如下：．．二、在職15年以上者，按左列標準，給與1個
    次撫卹金，另每年給與6個基數之年撫卹金：．．(三) 在
    職25年以上未滿30年者，給與29個基數。」、「遺族領年
    撫卹金者，自該教職員亡故之次月起給與，其年限規定如
    左：一、病故或意外死亡者，給與10年。．．」為本件陳
    文懿死亡時之學校教職員撫卹條例第3條第1款、第4條第1
    項第2款第3目及第10條第1項第1款分別定有明文。
二、經查教師陳文懿撫卹案，被告係依臺北市政府教育局84年1
    月21日北市教人字第02332號函核定「發給一次撫卹金29基
    數，年撫卹金6個基數給予10年」辦理，有原告提出之該函
    影本及學校教職員撫卹金證書第494號影本，載明適用條款
    為學校教職員撫卹條例第3條第1項第1款、第4條第1項第2款
    第3目、第10條第1項第1款，有撫卹金證書影本附卷可稽，
    要無不合，原告指被告引用公務人員撫卹法規定云云，顯有
    誤會，要無可採。
三、次查，陳文懿係83年12月18日死亡有戶籍謄本影本附卷可稽
    ，臺北市教育局依當時有效施行之學校教職員撫卹條例第4
    條第1項第2款第3目「在職25年以上未滿30年者，給與29個
    基數1個次撫卹金，另每年給與6個基數之年撫卹金」之規定
    ，核定29個基數之一次撫卹金，並無不合；原告於94年9月
    28日準備程序時提出自承為本件之請求，主張依據現行學校
    教職員撫卹條例第4條規定（按係85年2月1日修正後之現行
    條文）「任職滿15年者，另給與15個基數之一次撫卹金，以
    後每增一年加給半個基數，尾數未滿六個月者，不計；滿6
    個月以上者，以1年計，最高給與15個基數」之規定，被告
    應另給與22個基數821,810元之撫卹金一節，查臺北市政府
    已經依陳文懿死亡時之規定核定撫卹金確定，並經被告發給
    一次撫卹金及10年之年撫卹金在案，原告自無要求被告依現
    行規定再發給一次撫卹金之理，其請求於法無據，要無可採
    ，應予駁回。
四、原告雖又主張學校教職員撫卹條例第4條之1（按同上為現行
    規定）"實物代金與眷屬補助費之加發"第2款規定"給與之年
    撫卹金，本人及眷屬實物代金與眷屬補助費十足發給"，陳
    文懿奉核定發給年撫卹金實物代金及眷屬補助費10年，被告
    僅發給84、85及86年，其餘有7年未發，當初每年發給
    113,796元，合計7年，此有匯款帳簿可查，欠發796,572 元
    ，應予補發一節，查原告主張之「學校教職員撫卹條例第4
    條之1」係85年2月1日修正後之現行條文，惟本件陳文懿係
    83年12月18日死亡時之同條例第4條第1項第3款第2目規定「
    遺族依規定領有實物配給及眷屬補助費，在職15年以上者，
    隨同年撫卹金十足發給」，二者規定相同，合先敘明。次查
    ，被告已就原告每年應領之實物配給及眷屬補助費，隨同年
    撫卹金十足發給，有被告提出之84年至93年之陳文懿撫卹金
    計算明細表附卷可稽，經核其所載金額，均與原告提出之存
    款簿所載金額相符，並無原告所稱有7年未發之情事，原告
    主張要無可採。
五、原告另稱84年年撫卹金224,130元未發一節，姑不論學校教
    職員撫卹條第13條規定「請卹及請領各期撫卹金權利之時效
    ，自請卹或請領事由發生之次月起，經過5年不行使而消滅
    。但因不可抗力之事由，致不能行使者，其時效中斷者，自
    中斷之事由終止時，重行起算。」，本件原告請求補發84年
    之年撫卹金已罹於消滅時效；且查，被告於84年2月14日發
    給「84.01-84.12」年撫卹金連同實物代金及眷屬補助費共
    236,982元，另於84.7.11發給85.01-85.06年撫卹金連同實
    物配給及眷屬補助費124,146元及加發之84.7-84.12調薪
    5655元合計129,801元，亦有該明細表可參，與原告存款簿
    84.2.14存入1,354,519元（含一次撫卹金1,117,537元及上
    述236,982元）、84.7.11存入129,801元互核相符，並無原
    告所稱84年撫卹金未發情事；又84.7.11存入之129,801元，
    原告指僅為「實物代金及眷屬補助費」一節，查實物代金及
    眷屬補助費一年只有7,272+930*6=12,852元，其餘均為年撫
    卹金，原告所稱亦無可採；是則原告請求被告補發84年年撫
    卹金224,130元，亦為無理由，應予駁回。
六、原告另主張陳文懿除戶戶籍謄本在84年3月1日才拿到，如何
    能自84年1月起發給一次撫卹金及年撫卹金；又依撫卹金領
    受須知第1條規定"年撫卹金於每年7月1日起發給"，為何84
    年7-12月撫卹金併一次撫卹金於84年2月14日發給，與國家
    會計法不合一節，查本件之重點在於被告有無依撫卹金證書
    發放，至於其作業程序如何，是否有先發給之事實，均與被
    告已依法發放之效果不生影響，更何況果真係違法事先發放
    ，亦因原告受領後並未拒絕受領退回，而生合法清償之結果
    ，原告於84年間欣然受領後花用，而於10年後主張被告發放
    與國家會計法不合，要無可採。另原告要求被告提出匯款回
    條聯一節，與清償效力無涉，亦無必要，併此敘明。
七、從而，原告起訴主張被告應補發撫卹金、實物代金及眷屬補
    助費，均為無理由，應予駁回。至於原告其餘併與起訴範圍
    無關之主張及陳述，核與上開結論無涉，爰不予論究，附此
    敘明。
據上論結，原告之訴為無理由，爰依行政訴訟法第104條，民事
訴訟法第85條第1項前段、第78條判決如主文。
中　　華　　民　　國　　94　　年　  11　　月　 10  　 日
                            第五庭審判長法  官   張瓊文
                                        法  官　 蕭忠仁
                                        法  官　 黃清光
上為正本係照原本作成。
如不服本判決，應於送達後20日內，向本院提出上訴狀並表明上
訴理由，如於本判決宣示後送達前提起上訴者，應於判決送達後
20日內補提上訴理由書（須按他造人數附繕本）。
中　　華　　民　　國　　94　　年　  11　　月　 10  　 日
                                       書記官    楊子鋒
